【裁判字號】    98,易,2752
【裁判日期】    981020
【裁判案由】    詐欺
【裁判全文】
臺灣臺中地方法院刑事判決              98年度易字第2752號
公  訴  人  臺灣臺中地方法院檢察署檢察官
被      告  甲○○
                    （現於臺灣臺中女子監獄執行中）
上列被告因詐欺案件，經檢察官提起公訴（98年度偵字第8020號
），被告就被訴事實為有罪之陳述，經本院合議庭裁定由受命法
官獨任進行簡式審判程序，並判決如下：
    主    文
甲○○犯行使偽造私文書罪，處有期徒刑肆月，如易科罰金，以
新臺幣壹仟元折算壹日。附表所示之偽造「陳淑靜」署名之電磁
紀錄柒枚，均應沒收。
    犯罪事實
一、甲○○與乙○○原均任職於址設臺中縣潭子鄉加工出口區○
    ○路10號之「勝華科技股份有限公司」，二人為同事關係，
    甲○○竟基於意圖為自己不法所有之犯意，於民國97年5月
    某日起至同年10月止，向乙○○詐稱：公司同事酈芳蓮及林
    巧如分別指稱乙○○偷取公司物品及乙○○叫人打林巧如，
    其也常受酈芳蓮騷擾，要與周英杰等同事一起控告酈芳蓮云
    云，乙○○誤信為真，同意一起對酈芳蓮提出訴訟，而接續
    4 、5次按甲○○指示，分別在上址公司內或臺中市火車站
    附近等地，各次交付新臺幣（下同）2千元至5千元不等予甲
    ○○本人或交由其不知情同事周英杰轉交予甲○○，合計共
    交付1萬3千元。甲○○復基於上開詐欺取財之接續犯意及為
    自己不法利益之犯意，接續向乙○○謊稱為了方便連絡律師
    ，需以其名義申辦行動電話供甲○○及林巧如使用，其等會
    支付電話費用（按甲○○明知門號均需綁約1年以上，違約
    需繳納違約金）云云，致使乙○○陷於錯誤，分別於同年8
    月5日及10月18日某時，隨同甲○○前往臺中市○○路之亞
    太電信門市及臺中市○區○○路156號之某通訊行，由乙○
    ○以其名義向亞太電信股份有限公司（下稱亞太電信公司）
    申辦門號0000000000號、0000000000號及向中華電信股份有
    限公司（下稱中華電信公司）申辦0000000000號行動電話
    SIM卡各1枚交付甲○○，甲○○取得上開門號SIM卡後即撥
    打電話使用，獲得免付通話之不法利益及免被追繳違約金之
    不法利益共計39,932元。於上述期間，甲○○為取信於乙○
    ○，竟基於偽造私文書之犯意，於97年8月7日、11日、16日
    、18日、22日及23日某時，分別在臺中市北區○○○○街58
    號3樓之3租處或臺中地區不詳網咖內，假冒「陳淑靜」律師
    之名義，在電腦上製作如附表所示有關訴訟程度或繳納訴訟
    費用及需要申辦行動電話連絡等內容不實之電磁紀錄，再透
    過網路以電子郵件方式傳輸至乙○○之電子信箱而行使之，
    足生損害於陳淑靜。嗣因乙○○察覺無訴訟之事，且接獲上
    開電信通話費用催繳單，始知受騙並報警處理，而循線查悉
    上情。
二、案經乙○○訴由臺中縣警察局太平分局報請臺灣臺中地方法
    院檢察署檢察官偵查起訴。
    理    由
一、按除被告所犯為死刑、無期徒刑、最輕本刑為3 年以上有期
    徒刑之罪或高等法院管轄第一審案件者外，於第一次審判期
    日前之準備程序進行中，被告先就被訴事實為有罪之陳述時
    ，審判長得告知被告簡式審判程序之旨，並聽取當事人、代
    理人、辯護人及輔佐人之意見後，裁定進行簡式審判程序，
    刑事訴訟法第273 條之1 第1 項定有明文。本件被告甲○○
    所犯係死刑、無期徒刑、最輕本刑為3 年以上有期徒刑以外
    之罪，其於準備程序中就被訴事實為有罪之陳述，經法官告
    知簡式審判程序之旨，並聽取公訴人、被告之意見後，本院
    爰依首揭規定，合議裁定由受命法官獨任進行簡式審判程序
    ，合先敘明。
二、上開犯罪事實，業據被告甲○○於警詢、偵查、本院準備程
    序及審理中坦承不諱（見警卷第2 至4 頁、偵查卷5 至6 頁
    、本院卷第20、39頁），核與證人即告訴人乙○○於警詢、
    偵訊及本院審理中及證人周英杰於警詢中之證述情節相符（
    見警卷第5 至11頁、偵查卷第4 頁、本院卷第36、37頁），
    並有假冒陳淑靜律師名義傳送之電子郵件列印資料8 份、臺
    中縣警察局太平分局98年5 月12日函及其附件通聯調閱查詢
    單1份、0000000000及0000000000門號亞太電信申請書及專
    案同意書各1份、電信服務費收據1份、電信服務費繳款單3
    份、中華電信查詢電信使用者資料函復單1份、中華電信3Ｇ
    影音行動電話業務租用申請書1份、中華電信第三代行動通
    信業務服務契約1份、申購3Ｇ專案手機優惠同意書1份、繳
    費通知單4份及中華電信公司客戶服務處98年8月27日出具之
    函覆單1份、亞太電信公司函文暨檢送之通聯調閱查詢單2份
    在卷可憑（見警卷第12至18頁、核退卷第9至26頁、本院卷
    第9至13頁、第28至31頁），足認被告上開不利於己之自白
    與事實相符，應堪採信。本案事證明確，被告犯行洵堪認定
    。
三、所謂電磁紀錄，指以電子、磁性或其他無法以人之知覺直接
    認識之方式所製成之紀錄，而供電腦處理之用者。又電磁紀
    錄乃藉機器或電腦之處理所顯示之聲音、影像或符號，足以
    為表示其用意之證明者，以文書論，刑法第10條第6 項、第
    220 條第2 項分別定有明文。查被告甲○○向告訴人乙○○
    詐稱欲共同對公司同事酈芳蓮提出訴訟，需要訴訟費用及申
    辦行動電話供連絡律師使用，復為取信告訴人乙○○，假冒
    「陳淑靜」律師名義，製作有關訴訟進度、繳納訴訟費用及
    使用行動電話連絡等內容不實之電磁紀錄，再透過網路傳輸
    至告訴人乙○○之電子信箱而行使之，致使乙○○陷於錯誤
    ，分4 、5 次交付合計1 萬3 千元之訴訟費用及上開3 枚行
    動電話SIM 卡予被告撥打電話使用等行為，分別係犯刑法第
    216 條、第210 條、第220 條第2 項之行使偽造準私文書罪
    、同法第339 條第1 項之詐欺取財罪利及同條第2 項之詐欺
    取財得利罪。被告在電腦上製作內容不實之電磁紀錄，再透
    過網路傳輸而行使，偽造之低度行為為行使之高度行為所吸
    收，不另論罪。按數行為於同時同地或密切接近之時地實施
    ，侵害同一之法益，各行為之獨立性極為薄弱，依一般社會
    健全觀念，在時間差距上，難以強行分開，在刑法評價上，
    以視為數個舉動之接續施行，合為包括之一行為予以評價，
    較為合理，則屬接續犯，而為包括之一罪（最高法院86年臺
    上字第3295號判例意旨參照）。查被告係假造與告訴人乙○
    ○共同對其同事酈芳蓮提起訴訟，需支付訴訟費用或連絡律
    師使用門號SIM 卡等相關事由，詐騙告訴人乙○○，致使告
    訴人乙○○先後多次交付金錢及SIM 卡，並多次使用之SIM
    卡詐得通話利益，及被告先後多次冒用「陳淑靜律師」之名
    義，偽造內容不實之電子郵件傳送給告訴人乙○○之行為，
    各均時間、地點密接，且各均係侵害同一法益，上開各行為
    之獨立性薄弱，依一般社會健全觀念，難以強行分開，在刑
    法評價上，各應視為數個舉動之接續施行，合為包括之一行
    為予以評價，各應論以詐欺取財、詐欺得利及行使偽造私文
    書之接續犯。被告詐欺得立及行使偽造私文書部分犯行，雖
    公訴人於論罪欄漏引刑法第339 條第2 項及刑法第216 條、
    第210 條及第220 條第2 項，惟於起訴事實既已敘及，自在
    公訴人起訴之範圍內，本院應得併予審酌，附此敘明。再被
    告佯稱要提起訴訟，而以「陳淑靜」律師名義，偽造不實內
    容之電子郵件傳輸予告訴人乙○○，向被告詐取金錢及SIM
    卡，並使用SIM 卡撥打電話獲得免費通話及免繳違約金之不
    法利益，係以一行為而觸犯構成要件相異之數罪名，為異種
    想像競合犯，應依刑法第55條前段之規定，從一重之行使偽
    造私文書罪處斷，公訴人認被告上開犯行，犯意各別，行為
    互殊，應分論併罰，尚有誤會。爰審酌被告不思循正當途徑
    獲取所需，僅因缺錢花用，即虛構事實並偽造私文書詐騙告
    訴人，對告訴人財產造成損害，且迄今未與告訴人和解，賠
    償告訴人所受損害，誠屬不該，惟念其犯後坦承犯行，尚知
    悔悟暨被告犯罪之動機、目的、實施之手段等一切情狀，量
    處如主文所示之刑，並斟酌本案犯罪情節、被告之經濟狀況
    及智識程度等情，諭知以新臺幣1,000 元折算1 日之易科罰
    金折算標準。至於被告所製作如附表所示之內容不實之電磁
    紀錄後，業已傳輸至告訴人之電子郵件信箱，為告訴人所有
    ，爰不為沒收之諭知，然其上偽造之「陳淑靜」署名之電磁
    紀錄7 枚（附表編號5 部分未署名），不問屬於犯人與否，
    均應依刑法第219 條宣告沒收，附此敘明。
據上論斷，應依刑事訴訟法第273 條之1 第1 項、第299 條第1
項前段，刑法第216 條、第210 條、第220 條第2 項、第339 條
第1 項、第2 項、第55條、第41條第1 項前段、第219 條，刑法
施行法第1 條之1 第1 項、第2 項前段，判決如主文。
本案經檢察官陳信郎到庭執行職務。
中    華    民    國    98    年    10    月    20    日
                  刑事第十五庭  法  官  廖純卿
以上正本證明與原本無異。
如不服本判決應於收受送達後10日內向本院提出上訴書狀，並應
敘述具體理由；其未敘述上訴理由者，應於上訴期間屆滿後20日
內向本院補提理由書（均須按他造當事人之人數附繕本）「切勿
逕送上級法院」。
                                書記官  柳寶倫
中    華    民    國    98    年    10    月    23    日
附錄本件判決論罪科刑法條：
中華民國刑法第216條
（行使偽造變造或登載不實之文書罪）
行使第 210 條至第 215 條之文書者，依偽造、變造文書或登載
不實事項或使登載不實事項之規定處斷。
中華民國刑法第210條
（偽造變造私文書罪）
偽造、變造私文書，足以生損害於公眾或他人者，處 5 年以下
有期徒刑。
中華民國刑法第220條
（準文書）
在紙上或物品上之文字、符號、圖畫、照像，依習慣或特約，足
以為表示其用意之證明者，關於本章及本章以外各罪，以文書論
。
錄音、錄影或電磁紀錄，藉機器或電腦之處理所顯示之聲音、影
像或符號，足以為表示其用意之證明者，亦同。
中華民國刑法第339條
（普通詐欺罪）
意圖為自己或第三人不法之所有，以詐術使人將本人或第三人之
物交付者，處 5 年以下有期徒刑、拘役或科或併科 1 千元以下
罰金。
以前項方法得財產上不法之利益或使第三人得之者，亦同。
前二項之未遂犯罰之。
附表：
┌──┬─────┬─────┬──────┬────────────────────────┐
│編號│時      間│寄件者信箱│收件者信箱  │內  容                                          │
├──┼─────┼─────┼──────┼────────────────────────┤
│一  │97年8月7日│陳淑靜    │jokmtvjc@yah│乙○○先生你好，我是你的代表律師陳淑靜律師，在這│
│    │下午2時33 │elape66066│oo.com.tw   │先跟你說明幾件事情，我收取費用為6萬元，因你的案 │
│    │分        │@livemail.│            │件是屬於民事案件，所以會比較麻煩加上你牽扯到原住│
│    │          │tw        │            │民事件，所以有先方面法官會以原住民保護法為優先，│
│    │          │          │            │因此本人會盡量以你的權利與損失為考量，在此請你放│
│    │          │          │            │心，8/5晚上已經收到你的資料，你的資料還少二份， │
│    │          │          │            │請盡速補給我，第一分資料是請你用直式紙寫下你本人│
│    │          │          │            │願意將法律案件由陳淑靜律師全程處理，本人因工作上│
│    │          │          │            │面沒法全部配合法院時間，所以請陳淑靜律師代表出庭│
│    │          │          │            │和證人林銘祥先生出庭，在這資料上面必須簽名蓋章，│
│    │          │          │            │這印章適用於法律所有資料，所以請勿更換，第二件資│
│    │          │          │            │料，你必須提出當天林巧如受傷時你人在那邊以及吳幸│
│    │          │          │            │茹小姐受傷時你人在那邊，必須有人幫你證明，請他幫│
│    │          │          │            │你背書，因為對方說是你指示他們去傷害的，所以這點│
│    │          │          │            │你必須澄清，在8/6這天資料已經送法院，由檢察官審 │
│    │          │          │            │核，若沒有問題的話，檢察官會將資料送書記官登記，│
│    │          │          │            │由法官開庭，8/7資料還在審核中，下面是請你確認的 │
│    │          │          │            │資料：                                          │
│    │          │          │            │0000000000亞太電信由相關關係人（受害人）林巧如小│
│    │          │          │            │姐使用，使用年限為一年，費用自付一年            │
│    │          │          │            │0000000000亞太電信由相關關係人（受害人）吳幸如小│
│    │          │          │            │姐使用，使用年限為一年，費用自付一年            │
│    │          │          │            │以上二支門號原本是有一支使用3個月就得歸還但是書 │
│    │          │          │            │記官說必須使用一年這樣對你來說會比較有保護，因為│
│    │          │          │            │案件結束後，一年內若是有問題時他們必須得幫你出庭│
│    │          │          │            │作證                                            │
│    │          │          │            │0000000000威寶電信由被害人你本人使用，使用年限二│
│    │          │          │            │年費用由本人帶付一年每月付800元將會在每個月10號 │
│    │          │          │            │請吳幸如小姐轉交給你                            │
│    │          │          │            │案件若是沒問題大概可以在10天至20天結案，因為審核│
│    │          │          │            │方面是由檢察官受理，所以時間上還是得看檢察官是否│
│    │          │          │            │有問題，這幾天基本上你還是用新辦門號與他們或是朋│
│    │          │          │            │友聯絡會比較好，因為這樣你的傷害是屬於4級以上   │
│    │          │          │            │以上敘述若是有問題可以回覆給我~ 我將盡速位你解答│
│    │          │          │            │                 2008/8/7  陳淑靜律師敬上       │
├──┼─────┼─────┼──────┼────────────────────────┤
│二  │97年8月11 │陳淑靜    │jokmtvjc@yah│目前檢察官方面還在討論中，檢察官那邊有些疑問，必│
│    │日下午3時 │elape66066│oo.com.tw   │須請證人來說明，大概在8/13日就會有結果，若可以的│
│    │35分      │@livemail.│            │話就送至法官那邊審理，因檢察官那邊對於林巧如受傷│
│    │          │tw        │            │案件非常在意，若是判斷錯誤會導致司法漏洞問題，所│
│    │          │          │            │以在這方面他有多方面考量，幸茹有拿佐證給我，現在│
│    │          │          │            │就等檢察官哪邊是否還有疑問，若是沒問題，基本上大│
│    │          │          │            │概就可以很快結案，這幾天我有與林巧如聯絡，她說當│
│    │          │          │            │天被打時，她因為不認識你是誰，但是有聽到一位女生│
│    │          │          │            │說到你的名字，所以這方面也請幸茹確認佐證上是否有│
│    │          │          │            │你，確認下來是沒有你，但是那位女生是誰，線在還在│
│    │          │          │            │調查中                                          │
│    │          │          │            │                            陳淑靜律師敬上      │
├──┼─────┼─────┼──────┼────────────────────────┤
│三  │97年8月16 │陳淑靜    │jokmtvjc@yah│乙○○先生你好，對於你的案件，因為檢察官有傳喚對│
│    │日下午5時 │elape66066│oo.com.tw   │方來做筆錄，大致上他們一口同聲都說是你指使的，因│
│    │49分      │@livemail.│            │此在這方面檢察官也有傳喚幸茹和巧如，線在就等巧如│
│    │          │tw        │            │下週一約談完畢之後，檢察官會再做一次通知與確認，│
│    │          │          │            │若這兩方面都沒問題的話，案件就會送法官審理      │
│    │          │          │            │我可以請問你嗎，為何你會想離開勝華科技呢，是因為│
│    │          │          │            │個人因素還是這件案件的關係呢，其實這也會讓檢察官│
│    │          │          │            │來做考量，基於你所說的事情，本人不會向任何人透露│
│    │          │          │            │，因為這是保密事件，至於幸茹和巧如方面，他們都有│
│    │          │          │            │和我簽下切結書，用你名字所申辦的門號一年後案件結│
│    │          │          │            │束就得歸還，除非你有意願讓他們繼續使用，在這你也│
│    │          │          │            │可以向我先說明一下，本人在這覺得，他們幾乎也很挺│
│    │          │          │            │你這位朋友，但是法律規範中卻往往會讓人感到害怕，│
│    │          │          │            │現在若是幸茹和巧如他們的口供對你有利，我相信檢察│
│    │          │          │            │官方面應該就不會審核很久，這請你放心            │
│    │          │          │            │                           陳淑靜律師敬上       │
├──┼─────┼─────┼──────┼────────────────────────┤
│四  │97年8月18 │陳淑靜    │jokmtvjc@yah│乙○○先生，今天檢察官那邊已經審結告一個段落了，│
│    │日下午6時 │elape66066│oo.com.tw   │最快後天檢察官將以教唆他人犯罪，毀謗他人名譽及盜│
│    │55分      │@livemail.│            │用他人之名譽，起訴酈芳蓮和黃嘉惠二位，同時檢察官│
│    │          │tw        │            │要你和甲○○及林巧如在後天上午各繳交二千元上訴費│
│    │          │          │            │用，這費用是法院所開出來的款項，所以案件結速後沒│
│    │          │          │            │有歸還，在於你的部分賠償金額已經出來了，第一：精│
│    │          │          │            │神傷害檢察官判第五級精神傷害，所以對方將賠償9萬 │
│    │          │          │            │元精神賠償，第二：名譽損失檢察官判第3等傷害，所 │
│    │          │          │            │以將賠償4萬元，第三：律師費用對方將全數賠償，金 │
│    │          │          │            │額為7萬元，對於你所繳交的費用，我將會歸還給你， │
│    │          │          │            │共3萬元整，以上所賠償金額將於案件結速當天賠償於 │
│    │          │          │            │你，所以檢察官那估計最快下週三結案，因此請你通知│
│    │          │          │            │幸茹和巧如二位，麻煩妳們三個在星期四繳交2千元， │
│    │          │          │            │否則檢察官那邊無法簽核上去，謝謝                │
│    │          │          │            │                            陳淑靜律師敬上      │
├──┼─────┼─────┼──────┼────────────────────────┤
│五  │97年8月22 │陳淑靜    │jokmtvjc@yah│乙○○先生你好，本人星期三已經收到你的上訴費用，│
│    │日下午5時 │elape66066│oo.com.tw   │也從性如那邊德之巧如案件將與你一起上訴，目前所有│
│    │55分      │@livemail.│            │程序已經開始了，法官那邊今日有傳喚巧如到案說明，│
│    │          │tw        │            │所以目前法官希望你可以重新寫下一張你所知道事情得│
│    │          │          │            │經過，之前是否有與林巧如認識，且目前法官先將你設│
│    │          │          │            │立為保護關係人，因為此案件牽扯到外面之人，且法官│
│    │          │          │            │將請檢察官將你的案件設立為保密，且基於保護證人與│
│    │          │          │            │當事人之需要，所以不得向任何人包括朋友在內透露目│
│    │          │          │            │前處理狀況，且法官為了確保判斷之公正性，將請電信│
│    │          │          │            │警察查閱你的所有紀錄及保密性，所以法官將請你和林│
│    │          │          │            │巧如二位於8/25日上午8點整準時繳交4千元之費用，此│
│    │          │          │            │費用將於8/28日歸還於你與林巧如，這費用是為了確保│
│    │          │          │            │你本人不得將案件透露於外面人事，為了保護證人之安│
│    │          │          │            │全需要，在此請你務必在8/24日將費用交給幸茹，且務│
│    │          │          │            │必請幸茹不得向周英杰或是朋友透露此案件，否則若有│
│    │          │          │            │一方透露造成證人出入造成困擾，法官將沒收這筆費用│
│    │          │          │            │，所有費用將到此告一段落，案件法官將於8/29日結案│
│    │          │          │            │，目前法官已經瞭解你的困境，因此已經請檢察官在賠│
│    │          │          │            │償部分增加工作損失部分，對方將賠償你3個月之薪支 │
│    │          │          │            │，因此也請你於8/24日將你在勝華科技之薪支單影印三│
│    │          │          │            │份，且請附上你本人之身分證，目前法官希望你一年內│
│    │          │          │            │不得出國，因為案件保密性以一年為期限，若在此造成│
│    │          │          │            │你的困擾本人先在此向你道歉，這四千元帳款不得預期│
│    │          │          │            │，所以麻煩你和林巧如二位準時繳交（案此篇文為位署│
│    │          │          │            │名）                                            │
├──┼─────┼─────┼──────┼────────────────────────┤
│六  │97年8月22 │陳淑靜    │jokmtvjc@yah│乙○○先生你好，你可以把你之前公司所發的薪支單影│
│    │日下午7時 │elape66066│oo.com.tw   │印就可以了，本人知道你生活有些困難，但是四千元和│
│    │11分      │@livemail.│            │薪支單請於明天上午拿給幸茹，因為明天幸茹，這幾天│
│    │          │tw        │            │有幾份文件必須他簽名，所以不知可以麻煩一下嗎，賠│
│    │          │          │            │償金額於結案當天判別於你，你只要帶著身份證及戶籍│
│    │          │          │            │謄本和印章就可以了                              │
│    │          │          │            │                           陳淑靜律師敬上       │
├──┼─────┼─────┼──────┼────────────────────────┤
│七  │97年8月22 │陳淑靜    │jokmtvjc@yah│乙○○先生你好，這金額款項是你與林巧如小姐一人4 │
│    │日下午8時 │elape66066│oo.com.tw   │千元由於法官考量結果還是希望可以保護到證人之安全│
│    │30分      │@livemail.│            │才會將費用提高到4千元整，也許這金額會造成你的負 │
│    │          │tw        │            │擔，但是法官所裁定的款項，身為律師是無法去取得修│
│    │          │          │            │改金額，因此才在今天與檢察官討論完畢之後，來跟你│
│    │          │          │            │做通知，而檢察官表示請於你和林巧如明天下午一點之│
│    │          │          │            │前繳齊，所以麻煩請你明天上午12點之前繳交給幸茹，│
│    │          │          │            │因為下午幸茹必須與檢察官一起去看監視錄影帶      │
│    │          │          │            │                            陳淑靜律師敬上      │
├──┼─────┼─────┼──────┼────────────────────────┤
│八  │97年8月23 │陳淑靜    │jokmtvjc@yah│乙○○先生你好，今天本人和檢察官和法官與證人在做│
│    │日下午4時 │elape66066│oo.com.tw   │討論，所得到的結論是法官希望你與林巧如二位可以將│
│    │58分      │@livemail.│            │金額明天早上10點前繳期，不然可能你的案件將可能延│
│    │          │tw        │            │後至你將金額繳期之後在會做處理，若此案件延後可能│
│    │          │          │            │會造成案件重審，這樣一來會造成你的不便，二來也可│
│    │          │          │            │能會使對方有機會反駁，所以在此本人還是希望你可以│
│    │          │          │            │盡量在明天把金額繳期給幸茹，讓作業程序可以繼續，│
│    │          │          │            │不然已經快將近結案了，若重新審理，這樣可能會造成│
│    │          │          │            │雙方之損失，麻煩一下                            │
│    │          │          │            │                              陳淑靜律師敬上    │
└──┴─────┴─────┴──────┴────────────────────────┘


司法院資訊處製作；財團法人民間司法改革基金會備份。
